臺灣高等法院民事判決
上　訴　人　巳○○
　　　　　　辰○○○
　　　　　　寅○○
　　　　　　癸○○○
　　　　　　丑○○
　　　　　　子○○
　　　　　　壬○○
上　一　人
法定代理人　卯○○
　　　　　　癸○○○
共　　　同
訴訟代理人　王正喜律師
被　上訴人　庚○○
　　　　　　甲○○
　　　　　　乙○○
　　　　　　丁○○
　　　　　　丙○○
　　　　　　戊○○
　　　　　　己○○
共　　　同
訴訟代理人　顏廷鈺律師
　　　　　　江仁成律師
　　　　　　陳麗增律師
上列當事人間遷讓房屋及交還土地等事件，上訴人對於中華民國
94年8 月4日臺灣士林地方法院93年度重訴第163號第一審判決提
起上訴，經最高法院第一次發回更審後，本院於96年5 月29日言
詞辯論終結，判決如下：
    主      文
上訴駁回。
第一、二審及發回前第三審訴訟費用由上訴人負擔。
    事實及理由
壹、程序方面：
一、按當事人於第二審不得提出新攻擊或防禦方法。但如事實發
    生於第一審言詞辯論終結後者，或係對於在第一審已提出之
    攻擊或防禦方法為補充者，或係事實於法院已顯著或為其職
    務上所已知或應依職權調查證據者，則不在此限，此觀民事
    訴訟法第447 條第1項第2、3、4款規定甚明。查本件被上訴
    人雖於本院始主張：縱使上訴人被繼承人柯明鐵 (下稱柯明
    鐵)使用系爭房屋之借貸關係並未因柯明鐵死亡而消滅 ，惟
    被上訴人於96年2 月間亦已對柯明鐵之繼承人寄發存證信函
    表示終止使用借貸關係。故縱認被上訴人與柯明鐵之繼承人
    間就系爭房屋及基地存有使用借貸關係，亦經被上訴人終止
    等語，並提出存證信函及掛號郵件收件回執等件 (見本院卷
    第87至89頁) 為憑，經核除係發生於原審言詞辯論終結後者
    外，並係被上訴人在原審所提攻擊、防禦方法即上訴人占有
    使用系爭房屋及基地係無權占有所為之補充，應認被上訴人
    提出之上開主張及證據方法為適法，合先敘明。
二、又上訴人於本院主張：占有使用系爭房屋及基地者為上訴人
    巳○○、辰○○○及辛○○ (追加部分另裁定駁回)等3人，
    上訴人寅○○、癸○○○、丑○○、子○○、壬○○ (下稱
    上訴人寅○○等5人)並未占有使用系爭房屋及基地；被上訴
    人之父柯堯銓 (下稱柯堯銓) 知悉並同意柯明鐵出租系爭房
    屋等語，經核關於上訴人是否占有使用系爭房屋及基地之事
    實係法院應依職權調查證據者，而關於柯堯銓知悉並同意柯
    明鐵出租乙節，則係上訴人在原審所提攻擊、防禦方法即上
    訴人共同居住系爭房屋，係因上訴人巳○○與其弟辛○○於
    52年間共同向柯明鐵承租等語所為之補充，故應認上訴人提
    出之上開主張為適法，併予敘明。
三、按所謂當事人適格指有無作為原被告之資格，被上訴人主張
    上訴人無權占有系爭房地而訴請遷讓，其以上訴人為被告其
    當事人適格並無疑慮，至於上訴人是否確實居住系爭房地則
    屬被上訴人之訴有無理由，上訴人抗辯當事人不適格，尚有
    誤會。
貳、實體方面：
一、被上訴人主張：坐落台北市○○區市○段3小段535地號之土
    地 (下稱系爭基地)，及其上門牌號碼台北市○○○路220巷
    17號建物如附圖 (下稱附圖)所示A、B部分 (下稱爭房屋)為
    被上訴人之父柯堯銓所有，柯堯銓於民國 (下同)72 年2月3
    日 (被上訴人起訴狀誤載為10日)死亡，由被上訴人等7人共
    同繼承，基地部分並已辯妥遺產分割登記而為被上訴人分別
    共有。上訴人及辛○○共同無權占有系爭房屋與基地，爰依
    民法第767條規定之物上請求權 ，求為命上訴人應自系爭房
    屋及基地遷出，並將系爭房屋及基地返還被上訴人之判決 (
    原審為被上訴人全部勝訴之判決，上訴人不服，提起上訴)
    ，被上訴人於本院聲明：(一)上訴駁回。(二)願供擔保，請准宣
    告假執行。
二、上訴人則以：上訴人寅○○等5 人並未占有使用系爭房屋，
    被上訴人將其等列為共同被告，當事人不適格。又系爭房屋
    連同隔鄰門牌號碼臺北市○○○路220巷7、9、11、13號（
    下各稱隔鄰7、9、11、13號房屋） 合計5間房屋，與系爭基
    地及同小段536地號之2筆土地，在日據時期原為日人澀谷嘉
    助所有，由柯堯銓之父柯錦津（下稱柯錦津）所購買，惟當
    時除隔鄰7、9、11、13號房屋及其等坐落基地已移轉柯錦津
    所有外，系爭房屋及基地均未完成移轉登記。臺灣光復後，
    系爭房屋及基地並由臺灣省公產管理處（後改為臺灣省政府
    財政廳） 接管。柯錦津於42年死亡，柯錦津7名子女柯堯銓
    、柯震勝、柯明鐵、柯福賢、柯福壽（以上5人 ，下稱柯堯
    銓等5子）、柯麗秀與柯世好等人（下稱柯堯銓等7名子女）
    至47年12月27日 ，才將隔鄰7、9、11、13號等4間房屋辦妥
    繼承登記，並由臺灣省公產管理機關將此4 間房屋坐落之基
    地，以出售之原因，移轉登記柯堯銓等7 名子女分別共有，
    應有部分各1/7。至系爭房屋及基地則於47年3月31日，由柯
    堯銓代表柯家向臺灣省政府財產廳申購 ，並於同年4月30日
    完成所有權移轉登記，但柯錦津死亡前 ，即已將上開5間房
    屋，按附表所示方式，分配予柯堯銓等5 子各自管理使用，
    期間長達數10年之久。故柯堯銓等5兄弟間，就前述5間房屋
    ，應有分管及交換使用契約存在。因此，系爭房屋雖登記為
    柯堯銓所有，然實際管理使用權人向為柯明鐵，柯堯銓所能
    管理使用者，係隔鄰11號房屋，其2 人間就系爭房屋與隔鄰
    11號房屋存在互為交換使用之租賃關係。此租賃關係在柯堯
    銓死亡後，即應由被上訴人繼承。至於伊等共同居住系爭房
    屋，係因上訴人巳○○與其弟辛○○於52年間共同向柯明鐵
    承租，59年6月8日復曾由辛○○代表其兄弟2 人與柯明鐵簽
    立書面租賃契約。租約簽訂當時，柯明鐵即向上訴人巳○○
    借款新臺幣 (下同)13 萬元，以押租金之名義載於租約之內
    ，嗣後柯明鐵更陸續向上訴人巳○○借款32萬元，合計達45
    萬元，均未收取利息，雙方遂約定以借款利息代租金之支付
    。系爭租賃契約租期屆滿後，雖未再以書面續約，但該租賃
    契約已變更為不定期租賃。在柯明鐵於73年10月29日死亡後
    ，被上訴人未終止其與柯明鐵繼承人間關於房屋交換使用之
    契約，或柯明鐵之繼承人未清償柯明鐵積欠上訴人巳○○及
    辛○○借款債務前，伊等均有權繼續居住系爭房屋等語，資
    為抗辯。並聲明：(一)原判決廢棄。(二)被上訴人在第一審之訴
    及其假執行之聲請均駁回。
三、兩造不爭執之事實：
  (一)系爭17號房屋及基地均為被上訴人共有，應有部分各1/7。
  (二)被上訴人主張系爭房屋及基地占有人為上訴人及辛○○，上
    訴人除就被上訴人主張之占有人有上訴人寅○○等5人有爭
    執外，其餘則不爭執。其中上訴人巳○○自55年起即居住於
    系爭房屋。
  (三)柯堯銓於72年2月3日死亡，柯明鐵於73年10月29日死亡，被
    上訴人為柯堯銓之繼承人，並未繼承柯明鐵任何權利義務。
四、查原審於93年6月16日至系爭房、地現場勘驗時 ，上訴人巳
    ○○自陳：「 (除蔣建勳外，其他被告 (即上訴人) 是否均
    住在系爭房屋？是，系爭房屋祇有住這些人，沒有其他人居
    住，也沒有出借或出租」 (原審卷第65頁背面)，上訴人7人
    之訴訟代理人在現場亦無異見，並經上訴人具狀自認無訛(
    發回前本院卷第182頁) ，且上訴人7人之書狀所載地址均與
    上訴人巳○○同為系爭房屋 ，足見上訴人7人確係住於系爭
    房屋內而同有占用之事實，上訴人雖稱其己撤銷前述之自認
    ，惟迄未舉證自認有與事實不符之情事，其抗辯要非可採，
    上訴人7 人除上訴人巳○○外主張其等並未住在系爭房屋內
    ，否認占有系爭房屋云云，自非可取，不足採信。
五、查系爭房屋確於59年6月8日由柯明鐵出租予上訴人巳○○及
    辛○○，雙方並簽立書面租約，約定以借款利息抵付系爭房
    屋之租金，租賃期間為3 年即自59年6月8日起至62年6月7日
    止之事實，業經上訴人及辛○○於發回前本院當庭提出租賃
    契約書、借據原本無訛  (本院94年度重上字第490號卷第60
    、61頁、原審卷第45、46頁、第54至第57頁) ，並經證人即
    系爭租約介紹人之一周陳寶桂於發回前本院到庭結證稱：「
    (法官問：長安西路220巷17號房屋訂立租賃契約時你有無在
    場 (提示原審卷第45、46頁) ？我有在場，當初因為柯明鐵
    需要用錢，而辛○○等人需要租屋，所以經由我夫妻2 人的
    介紹承租該屋，13萬元原先係借款，後來談成租約就以該13
    萬元的利息抵付租金，租約上的簽名確實係我先生周萬壽的
    簽名，我先生目前癱瘓在床。」、「 (法官問：訂立3 年租
    約後，後來是否有繼續租用？) 有繼續租用，但雙方沒有再
    訂立書面租約，一切條件依照原來租約的約定。」、「 (法
    官問：當初訂立契約時在場有何人？) 巳○○、辛○○、柯
    明鐵及我夫妻2人在場，當時租約是巳○○與辛○○2人一起
    承租的，因為他們一起作生意，且住在一起。」、「 (上代
    問：系爭房屋是否是柯明鐵的？) 我不知道系爭房屋是否柯
    明鐵個人的，我只知道他們兄弟有5間房屋 ，柯明鐵表示係
    兄弟共有的。」、「 (法官提示上開契約問：契約誰訂立的
    ) 是我拿我先生的印章給代書用印的，契約是代書寫的」等
    語（前揭本院卷第62、63頁、第200頁)，而辛○○於發回前
    本院陳稱：「 (法官問：59年6月8日所定之書面租約 (提示
    原審卷第45、46頁) ，是否係你與柯明鐵所訂立，租金是否
    係以押租金13萬元之利息抵充？)是我和柯明鐵訂立的，租
    金以柯明鐵向我借13萬元的借款利息抵充房租。」、「 (法
    官問：租約到期有無將房屋交還柯明鐵？) 租約到期房屋沒
    有交還柯明鐵，柯明鐵同意我繼續租用，但沒有訂立書面契
    約，直到目前我還住在該屋內，租約仍以該筆13萬借款的利
    息抵付，因為該13萬元柯明鐵沒有返還，這期間柯明鐵陸續
    還向我借了很多錢，都祇是寫便條的收據 (庭呈借據原本，
    與原審卷第54至57頁借條影本相符，閱畢發還)。」、「(上
    代問：你承租這間房屋有無同意你大哥巳○○居住嗎？) 從
    我承租開始我就和我大哥巳○○一起居住、做生意直到目前
    為止，上訴人等也是住在一起，上訴人等是我同意他們一起
    搬來居住系爭房屋內。」、「 (上代問：上訴人稱系爭租約
    是你和你大哥一起承租，祇是系爭租賃契約是用你的名義訂
    立，是否實在？）當時我大哥巳○○和我一起和柯明鐵一起
    定租約，只是用我的名義訂定而已。」、「 (上代問：借款
    13萬元是兄弟間做生意的共有財，還是你個人的？)柯明鐵
    和我兄弟都熟識，借款向我和巳○○共同借的。」、「 (上
    代問：租賃契約內寫明係13萬元係押租金，為何與你所言不
    相同？) 應該係借款，只是為了好聽，所以才寫押租金。」
    、「上代問：到底先借錢還是先租房子？) 是先借錢，後來
    談一談就用房子租給我，且用該13萬元借款作為押租金，而
    以利息抵付租金。」、「 (上代問：當天訂立契約時有何人
    在場？) 柯明鐵、我、巳○○、周萬壽、周陳寶桂都在場。
    」等語 (發回前本院卷第60至62頁) ，自堪信該租約為真正
    ，柯明鐵確有將系爭房屋出租予上訴人巳○○及辛○○，租
    約係以辛○○名義訂立，且系爭房屋租期屆滿後，上訴人巳
    ○○及辛○○仍繼續使用系爭房屋，柯明鐵或被上訴人等復
    未為反對之意思表示，柯明鐵亦確有向上訴人巳○○及辛○
    ○等兄弟借款130,000元 。再觀諸系爭房屋租賃契約末尾「
    批明」處所載：「(一)乙方 (即被上訴人巳○○兄弟) 承租之
    部分房屋可以轉租他人，甲方 (即柯明鐵) 無異議。(二)對於
    本租賃物如甲方之兄弟提出異議或發生糾葛時，概由甲方負
    責解決理清不得推諉責任。(三)本約成立同時乙方給付新台幣
    壹拾萬元正與甲方作為押租金但無利息計算。俟屆期滿乙
    方將租賃物全部遷讓交還甲方時，甲方得隨即將押租金悉數
    退還與乙方各無異議。」、「甲方本日收到押租金新台幣壹
    拾萬元。59.6.8」、第3 條關於租金之約定原記載為伍佰
    元，嗣則刪除，第4條則約定「租金應於每月捌日先繳」，
    第10條關於違約金之約定，則記載「違約金伍佰元」等語 (
    見原審卷第45、46頁) ，足證雙方於訂約當時，柯明鐵出租
    系爭房屋，已同意轉租，並對於其是否有出租權利予以保證
    ，關於租金金額原約定為500元 ，嗣再更改為借款不須付利
    息，租金亦不須支付。再就該借款金額130,000元 ，如以法
    定利率年息5%計算，每月利息約為542元 (130,000×5%÷12
    =542，以四捨五入計算) ，經核該借款利息金額與當時雙方
    原所約定之租金500元亦屬相當 ，足證柯明鐵確有向上訴人
    巳○○及辛○○兄弟借款130,000元 ，雙方當時確有約定以
    借款利息抵付租金，並非無租金之約定。
六、上訴人主張：柯堯銓有兄弟5 人，均同財共居，所有財產均
    由柯堯銓統籌分配管理使用，系爭房屋係柯堯銓分配予柯明
    鐵居住管理使用，柯明鐵有出租之權利等語，並舉證人即柯
    堯銓之弟柯福賢、柯福壽為證，證人柯福賢於發回前本院證
    稱：「 (法官問：上訴人巳○○與訴外人辛○○住在長安西
    路220巷幾號？住多久了？)巳○○住220巷17號，住多久我
    不清楚，但辛○○沒有住在那裡，我住220巷7號。」、「(
    法官問：巳○○及辛○○基於何種關係住進上開220 巷17號
    ？) 巳○○是向柯明鐵承租的，這房子是我大哥柯堯銓的房
    子。」、「 (法官問：為何是柯明鐵租給巳○○的？) 這是
    我們大哥柯堯銓、大嫂庚○○在分配的，當時柯明鐵當兵回
    來，大哥、大嫂給他暫住的，220 巷17號的房屋是我大哥的
    ，但沒有言明住多久。」、「 (法官問：柯明鐵將房子出租
    你大哥、大嫂是否知道？) 不知道，沒有人知道，我大哥、
    大嫂後來也一直也沒有向柯明鐵要房子回來。」、「 (法官
    問：既然你們是住在附近怎麼會不知道柯明鐵租給巳○○？
    又為何沒有向巳○○要房子？) 我是後來才知道柯明鐵將房
    子租給巳○○，我也不知道我大哥、大嫂為何沒向柯明鐵或
    巳○○要房子。」、「 (法官問：就長安西路220 巷7號、9
    號、11號、13號及17號房屋，你們兄弟5 人有何約定如何分
    配使用？)7、9、11、13號是我們5兄弟2姊妹共有的 ，17號
    房屋是我大哥柯堯銓自己買的，我們兄弟從小都是我大哥柯
    堯銓撫養我們，目前7、9、11、13號房屋都沒有分配，只是
    大哥、大嫂將7號房屋交給我住，9號房屋給我妹妹柯世好居
    住，11號大哥大嫂自己住，13號柯福壽居住，目前我們尚未
    分產，都是共有的。」、「 (法官問：柯明鐵原先是否分配
    居住11號？後來又與17號交換使用，有無交換合約？) 都沒
    有。」等語，證人柯福壽證稱：「 (法官問：上訴人巳○○
    與訴外人辛○○住在長安西路220巷幾號？住多久了？)巳○
    ○住220巷17號 ，辛○○我就不知道，巳○○住多久我不清
    楚，只知道住很久。」、「 (法官問：巳○○及辛○○基於
    何種關係住進上開220巷17號？)我只知道巳○○與柯明鐵是
    好朋友，是因為柯明鐵的關係才住進17號房屋，至於何關係
    住進去我不清楚，因為我和柯明鐵很少往來。」、「 (法官
    問：你知道為何柯明鐵租給巳○○？) 我不知道。」、「 (
    法官問：柯明鐵為何住17號？) 當時我年紀還小，我大哥柯
    堯銓在第一銀行上班，有經濟能力，家中大小事都是由大哥
    處理，我們兄弟姊妹都是由大哥撫養長大，柯明鐵住進17號
    當時我還小，大哥如何交給他住，如何分配我不清楚。」、
    「(法官問：柯明鐵將房子出租給巳○○，你是否知情 ，你
    大哥、大嫂是否知道？）不知道，我大哥、大嫂是否知道我
    也不清楚，我只知道是因為柯明鐵與巳○○金錢關係，巳○
    ○才住進17號房子，至於他們二人間是何關係我不清楚。」
    、「 (法官問：就長安西路220 巷7號、9號、11號、13號及
    17號房屋，你們兄弟5人有何約定如何分配使用？)7、9、11
    、13號是我們5兄弟2姊妹共有的，17號房屋是我大哥柯堯銓
    自己買的，我們兄弟從小都是我大哥柯堯銓撫養我們，目前
    7、9、11、13號房屋都沒有分配，只是大哥、大嫂將13號房
    屋交給我暫住，9號房屋給我妹妹柯世好居住，11號大哥大
    嫂自己住，7號柯福賢居住，目前我們尚未分產，都是共有
    的」、「 (法官問：柯明鐵原先是否分配居住11號？後來又
    與17號交換使用，有無交換合約？)都沒有，我只知道從開
    始17號就交給柯明鐵住」、「 (法官：13號房屋你目前有無
    居住？) 我出租給他人，租金由我收，但都是我大嫂同意我
    才這樣做，因為13號房屋是我大哥、大嫂分配給我管理的」
    等語 (發回前本院卷第97至102頁)，核與證人即住於系爭房
    屋之老鄰居李文良、陳林秀陽於原審證述情節大致相符 (見
    原審卷第150至160頁) ，自堪信系爭房屋確係原所有權人柯
    堯銓交付予柯明鐵居住管理使用，並未定期限或為不得出租
    或其他處分之限制，且柯堯銓交付系爭房屋予柯明鐵管理使
    用，柯明鐵將系爭房屋出租予上訴人巳○○及辛○○多年，
    柯堯銓及被上訴人均未出面表示異議或主張權利，應認柯堯
    銓或被上訴人均知悉柯明鐵已將系爭房屋出租予上訴人巳○
    ○及辛○○。柯堯銓或其繼承人對柯明鐵出租系爭房屋乙節
    並未異議或為任何權利之主張，則上訴人巳○○及辛○○果
    為無權占有人，所有權人柯堯銓或其繼承人即被上訴人等對
    於知悉系爭租約訂定後，以至於租期屆滿上訴人巳○○及辛
    ○○繼續使用租賃物，迄至被上訴人提起本件訴訟止，豈有
    知情仍未曾異議，或為任何權利主張之理，足證柯明鐵本於
    其與柯堯銓對系爭房屋之使用借貸關係，確有出租系爭房屋
    之權利。按「租賃期限屆滿後，承租人仍為租賃物之使用收
    益，而出租人不即表示反對之意思者，視為以不定期限繼續
    契約」，民法第451條定有明文 。經查系爭房屋租期屆滿後
    ，上訴人巳○○及辛○○仍繼續使用系爭房屋，出租人柯明
    鐵或其繼承人及所有權人即柯堯銓或其繼承人被上訴人等均
    未為反對之意思表示，揆諸首開規定，自應認系爭租約已視
    為不定期限繼續契約。
七、按民法第472條規定：「有左列各款情形之一者 ，貸與人得
    終止契約：一貸與人因不可預知之情事，自己需用借用物者
    。二借用人違反約定或依物之性質而定之方法使用借用物，
    或未經貸與人同意允許第三人使用者。三因借用人怠於注意
    ，致借用物毀損或有毀損之虞者。四借用人死亡者。」。經
    查系爭房屋確係原所有權人柯堯銓分配交付予柯明鐵居住管
    理使用，並未定期限或為不得出租或其他處分限制，柯明鐵
    與柯堯銓對於系爭房屋應成立不定期之使用借貸關係，但柯
    堯銓已於72年2月3日死亡，柯明鐵則於73年10月29日死亡，
    柯堯銓之繼承人即被上訴人7 人 (柯堯銓之次子柯震勝早於
    68年7月23日即已死亡，並未繼承系爭房屋)已委顏廷鈺律師
    於96年2 月14日以台北正義郵局第58號存證信函 (本院卷第
    87、88頁) 終止柯堯銓與柯明鐵之使用借貸契約，柯明鐵之
    繼承人柯麗卿、柯福壽、柯福賢、柯也好，經柯麗卿等4 人
    於96年2月15日收受上開存證信函 ，此有收件回執4紙在卷(
    本院第89頁) 可考，則上開使用借貸契約業經終止，則柯明
    鐵之繼承人已無使用系爭房、地之正當權源，上訴人就系爭
    房地縱與之有不定期租賃關係存在，仍不得對抗被上訴人，
    上訴人占有系爭房屋並無正當權源。又查系爭房、地係由柯
    堯銓於47年3月31日向台灣省政府財政廳申購，並於同年4月
    30日完成所有權移轉登記，此有系爭土地舊謄本 (原審卷第
    99頁至第101頁)，系爭土地登記謄本 (同上卷第15頁、第16
    頁)、系爭建物登記謄本 (同上卷第93至95頁)在卷佐證，系
    爭房、地之登記原因、方式 ，與隔鄰同巷7、9、11、13號4
    間房、地，由台灣省公產管理機關以出售為由移轉登記為柯
    堯銓等7名子女分別共有之情形不同 ，且柯堯銓於申購房、
    地時係任職第一銀行，確有資力購買系爭房、地，系爭房地
    尚非共同繼承後分配予柯明鐵居住，亦非經柯明鐵、柯堯銓
    訂立交換使用合約等情，亦經證人柯福賢、柯福壽於原審證
    述無訛，均如前述，足見系爭房、地為柯堯銓單獨所有，柯
    堯銓僅將系爭房地交付予柯明鐵使用，並未成立分管契約或
    交換使用契約，上訴人抗辯柯堯銓與柯明鐵間就系爭房、地
    已成立分管契約，柯明鐵本於該分管契約而有權出租系房、
    地予上訴人巳○○及辛○○云云，殊非可取，不足採信。另
    上訴人抗辯柯明鐵於42年11月13日繼承開始時，就系爭房、
    地與同巷11號房、地，各有應有部分7分之1，繼承登記後，
    柯明鐵將上開房、地交與柯堯銓夫婦使用，而柯堯銓於48年
    4 月19日柯明鐵退伍時，亦將系爭房地交與柯明鐵使用，此
    交換使用之事實，屬互為租賃之關係云云。惟查系爭房、地
    為柯堯銓單獨所有，柯堯銓將系爭房、地交付予柯明鐵使用
    ，乃基於雙方所成立之使用借貸契約，並未成立分管契約或
    互為租賃之關係，理由已見前述，而上訴人對於柯堯銓與柯
    明鐵間就系房、地成立分管契約或互為租賃關係乙節，始終
    未能舉證證明，是其此部分抗辯，亦非可取。要之，柯堯銓
    與柯明鐵間就系爭房、地所成立之使用借貸契約，業經柯堯
    銓之繼承人即被上訴人向柯明鐵之繼承人即訴外人柯麗卿、
    柯福壽、柯福賢、柯也好合法終止上開使用借貸契約，則柯
    明鐵前揭繼承人即無使用系爭房、地之正當權源，向柯明鐵
    承租系爭房、地之上訴人巳○○及現住於系爭房、地之其他
    上訴人自不得以其與柯明鐵就系爭房、地所成立之不定期租
    賃關係對抗被上訴人，上訴人占有系爭房、地核屬無權占有
    。
八、綜上所述，被上訴人本於所有權之作用，請求上訴人自系爭
    房、地遷出，並返還系爭房、地，為有理由，應予准許，原
    審判命上訴人應自系爭房、地遷出，並返還系爭房、地予被
    上訴人，且依兩造聲請，分別酌定相當擔保金額，而為准免
    假執行之宣告，核無不合，上訴意旨指摘原判決不當求予廢
    棄改判，為無理由，應予駁回。
九、本件事證已臻明確，兩造其餘攻擊防禦方法及其他未經援用
    之證據，經斟酌尚無礙於本院前述之認定，無一一論究之必
    要。至上訴人聲請傳訊證人陳林秀陽、柯忠勇、吳進來、李
    文良、周陳寶桂、陳雪芬律師部分，因其中證人陳林秀陽、
    李文良於原審已證述無訛；周陳寶桂亦於發回前已為證述，
    即無再次傳訊之必要；又其聲請訊問證人柯忠勇、吳進來、
    陳雪芬律師所擬證明者無非柯明鐵就系爭房屋有使用權及其
    與上訴人巳○○及辛○○間有不定期租賃關係存在，惟因柯
    堯銓繼承人與柯明鐵繼承人間既已合法終止系爭房、地之使
    用借貸關係，則上訴人自不能以其與柯明鐵或其繼承人間之
    不定期租賃關係對抗被上訴人，理由已見前述，則上訴人所
    舉上開證人擬證明事項與本件待證事實，無必要關連，自應
    併予駁回，附此敘明。
十、據上論結，本件上訴為無理由，依民事訴訟法第449條第1項
    、第78條、第85條第1項前段判決如主文。
中　　華　　民　　國　　96　　年　　6 　　月　　12　　日
                    民事第13庭
                        審判長法　官  黃嘉烈
  　　　　　　　　　　　　　　法　官  高鳳仙
  　　　　　　　　　　　　　　法　官  許文章
正本係照原本作成。
如不服本判決，應於收受送達後20日內向本院提出上訴書狀，其
未表明上訴理由者，應於提出上訴後20日內向本院補提理由書狀
（均須按他造當事人之人數附繕本）上訴時應提出委任律師或具
有律師資格之人之委任狀；委任有律師資格者，另應附具律師資
格證書及釋明委任人與受任人有民事訴訟法第466條之1第1項但
書或第2項（詳附註）所定關係之釋明文書影本。
中　　華　　民　　國　　96　　年　　6 　　月　　13　　日
　　　　　　　　　　　　　　　書記官  陳明俐
附註：
民事訴訟法第466條之1（第1項、第2項）：
對於第二審判決上訴，上訴人應委任律師為訴訟代理人。但上訴
人或其他法定代理人具有律師資格者，不在此限。
上訴人之配偶、三親等內之血親、二親等內之姻親，或上訴人為
法人、中央或地方機關時，其所屬專任人員具有律師資格並經法
院認為適當者，亦得為第三審訴訟代理人。
